臺灣板橋地方法院刑事判決　　　　　　　99年度訴字第1242號
公　訴　人　臺灣板橋地方法院檢察署檢察官
被　　　告　簡秀美
　　　　　　　　（現於法務部矯正署臺北女子看守所羈押中）
上列被告因竊盜等案件，經檢察官提起公訴（99年度偵字第669
0 號），本院判決如下：
    主  文
簡秀美共同攜帶兇器竊盜，累犯，處有期徒刑柒月，扣案之扳手
貳支均沒收；又損壞公務員職務上掌管之文書，累犯，處有期徒
刑參月。應執行有期徒刑捌月，扣案之扳手貳支均沒收。
    事  實
一、簡秀美前因竊盜案件，經本院於 96 年 11 月 29 日以 96
    年易緝字第 137 號判處有期徒刑 7 月，減為 3 月 15 日
    確定，於民國 97 年 1 月 7 日易科罰金執行完畢，詎其不
    知悔改，與羅文賢（另行審結）共同基於意圖為自己不法所
    有之犯意聯絡，於民國99年2 月23日下午3 時20分許，在臺
    北縣鶯歌鎮（現改制為新北市鶯歌區○○○路卓厝巷1 號，
    趁無人注意之際，進入無人居住之屋內，2 人持其所有客觀
    具危險性，足以危害人之生命、身體安全，可供兇器使用之
    扳手2 支，以扳手將車床機與馬達拆解，竊取卓毓洪所有之
    手工車床機1 台，得手後，2 人共同搬移至上址道路旁時，
    隨即為警方查獲，並扣得扳手2 支。嗣2 人被員警逮捕後解
    送臺北縣三峽鎮（現改制為新北市三峽區○○○路○ 段48號
    臺北縣政府警察局（現改為新北市政府警察局）三峽分局留
    置室待移送臺灣板橋地方法院檢察署時，於同日22時15分許
    ，簡秀美因不滿警方逮捕，竟基於毀損公務員職務上掌管文
    書之犯意，當場將警員職務上掌管之臺北縣政府警察局三峽
    分局被拘留人入所通知單、出拘留所單及留置拘留所刑事犯
    罪嫌疑人情形月報表各1 張同時予以損壞，達於不堪使用程
    度。
二、案經臺北縣政府警察局三峽分局移送臺灣板橋地方法院檢察
    署檢察官偵查起訴。
    理  由
壹、程序部分
    本件認定事實以下所引用之卷證資料（包含文書證據、物證
    等證據），並無證據證明係公務員違背法定程序所取得，且
    被告及檢察官對本案引用之供述證據資料之證據能力，並未
    表示爭執，被告於審判程序中復未於言詞辯論終結前表示異
    議，且卷內之文書證據及物證等，亦無顯有不可信之情況與
    不得作為證據之情形，是本件認定事實所引用之所有文書證
    據、物證等證據，均有證據能力。
貳、實體部分
一、訊據被告簡秀美固坦承有拿車床機乙台及撕毀文件資料，然
    矢口否認犯行，辯稱：車床機是人家不要的，它是擺在雜草
    堆裡面，附近的房子已經沒有居住，很多人都去撿拾，那裡
    有很多人丟棄垃圾，伊有看到很多人去那邊撿拾，撕毀公文
    書是伊自己的文件，不是別人的文件，因為上面是寫伊的名
    字云云。惟查：
(一)、竊盜部分：
１、上開手工車床機乙台係被害人卓毓洪所失竊物品，業據證人
    即被害人卓毓洪於警詢時及本院審理時證述明確，並有贓物
    認領保管單1 紙為憑（見99年度偵字第6690號卷第38頁及本
    院審判筆錄第3-4 頁）。而證人即被害人卓毓洪於本院審理
    時證稱：這是伊以前工廠的車床機，沒有用之後就放在舊房
    子，地址是台北縣鶯歌鎮○○路卓厝巷1 號、2 號、3 號，
    以前的舊房子三合院都連在一起，卓厝巷1 號、3 號都是我
    們家族的，因為現在沒有在用這種機台，所以伊才放那邊，
    但還要用這機台，因為這是手動，如果以後接單數量大，可
    以用這台，機台是放在屋內，有用木板隔間隔起來，倒掉的
    房子是在後面，離被告進入屋內拿機台的位置有一段距離，
    只有房子的後面被丟垃圾等語。是以依證人卓毓洪所述，手
    工車床機乙台係放在屋內，與後面倒掉房子有用木板隔起來
    ，以後接單數量大時，還要使用這車床機，並沒有丟棄之意
    思，佐以卷內現場照片6 張（見上開偵卷第34-36 頁）以觀
    ，現場確有以木板相隔，足認證人所述，與事實相符，堪予
    採信。
２、共同被告羅文賢於檢察官偵查時以證人身分證稱：「（問：
    當日竊取機具是與何人同去？）簡秀美，她是約她的女兒去
    鶯歌鎮，當時我不曉得要偷東西，當下我是跟簡秀美進去竊
    取機具。」「（問：如何竊取？）用活動扳手，二支扳手是
    我帶去的。」「（問：與簡秀美如何分工？）我們是一起搬
    走的，是簡秀美提議我們去做的」，是以依共同被告羅文賢
    之證述，是由簡秀美提議去竊取，二人一起搬走機具。而被
    告簡秀美於檢察官偵查時亦坦承，因發現那裡有乙台機具，
    用活動扳手竊取，我們一起搬的等語。此外，並有扣案扳手
    2 支足資佐證，足認被告於檢察官偵查時之自白與事實相符
    。
３、綜上所述，被告嗣後翻異其詞，辯稱上開車床機是別人不要
    所丟棄之物品云云，係卸責之詞，不足採信，本件被告竊盜
    犯行，事證明確，犯行洵堪認定。
(二)、損壞公物部分：
１、證人即承辦員警林賢良於本院審理時證稱：被告因為偷竊，
    所以遭我們帶回分駐所，當時在夜間停止詢問，我們就將被
    告送到分局的拘留室，這些單據是偵查隊的員警要交給拘留
    室的員警用的，這些文件本來放在拘留室戒護值班員警的桌
    上，被告看到之後就拿起來撕掉，被告撕毀上開的文件是在
    三峽分局的拘留室，這些文書是由警方留存，上面是填寫被
    告要入拘留室留置的資料等語。是以依證人林賢良所述，上
    開資料是應由警方留存之被告要入拘留室留置的文書，並非
    要交付給被告持有之文書。按刑法第138 條所謂公務員職務
    上掌管之文書，以該文書由公務員本於職務上之關係所掌管
    者為限，又該條所謂「損壞」應係指改變物質之形體而減損
    物之一部效用或價值之行為，而同條文中所謂「致令不堪用
    」則係指未變更物之形體，而消滅或減損物之全部或一部之
    效用或價值之行為而言（最高法院47年臺上字第1280號判例
    要旨參照）。查上開臺北縣政府警察局三峽分局被拘留人入
    所通知單、出拘留所單及留置拘留所刑事犯罪嫌疑人情形月
    報表各1 張，係員警逮捕現行犯，製作嫌疑犯資料要交由拘
    留室處理之文件，均係公務員職務上掌管文書，此有照片8
    幀在卷可參（見上開偵卷第41-42 頁）。而上開文書均撕裂
    成4 至6 小塊，雖外觀尚可看出文書記載之內容，然巳達不
    堪使用程度。
２、而證人即共同被告羅文賢於檢察官偵查時亦具結證稱：我看
    到簡秀美在警察局撕毀公文書等語。而被告簡秀美於檢察官
    偵查時亦坦承因警察說伊是小偷，伊很生氣，才撕破的等語
    。綜上所述，被告簡秀美所辯，撕毀公文書是伊自己的文件
    ，不是別人的文件云云，顯係卸責之詞，不足採信，被告損
    壞公物犯行，事證明確，犯行洵堪認定。
二、查被告行為後，刑法第321 條業於民國100 年1 月26日修正
    施行，修正前該條規定之法定刑原為「6 月以上5 年以下有
    期徒刑」，修正後則為「6 月以上5 年以下有期徒刑，得併
    科新臺幣10萬元以下罰金」，兩相比較，自以行為時即修正
    前之規定有利於被告。依刑法第2 條第1 項前段之規定，就
    被告所犯之竊盜罪，應適用修正前刑法第321 條第1 項第3
    款之規定。核被告簡秀美所為，係犯修正前刑法第321 條第
    1 項第3 款攜帶兇器竊盜罪、同法第138 條第1 項損壞公務
    員職務上掌管之文書罪。其與羅文賢間就上開加重竊盜罪，
    有犯意之聯絡，行為分擔，應論以共同正犯。被告簡秀美所
    犯上開2 罪，犯意各別，行為互殊，應分論併罰。又被告受
    有事實欄有期徒刑執行完畢之紀錄，有臺灣高等法院被告前
    案紀錄在卷可考，其於有期徒執行完畢後5 年內又故意再犯
    本案之各罪，為累犯，均應依刑法第47條第1 項規定，各加
    重其刑。
三、爰審酌被告為一己貪念，而為本件竊盜及損壞公文書罪，顯
    無遵法守紀觀念，漠視他人財產法益，衡其犯罪動機、犯罪
    目的、犯罪手段、智識程度、對社會所生危害及未坦承犯行
    之態度等一切情狀，分別量處如主文所示之刑，併定應執行
    之刑，以示懲儆。至扣案之扳手2 支，被告簡秀美於本院審
    理時供稱，係其撿拾而得，應屬被告所有，係供本案竊盜犯
    罪所用之物，爰依刑法第38條第1 項第2 款宣告沒收。
四、據上論斷，應依刑事訴訟法第299 條第1 項前段，修正前刑
    法第321 條第1 項第3 款、第138 條、第28條、第47條第1
    項、第51條第5 款、第38條第1 項第2 款，判決如主文。
本案經檢察官郭峻豪到庭執行職務。
中    華    民    國   100    年    4     月    8     日
                  刑事第三庭審判長法  官  樊季康
                                  法  官  連雅婷
                                  法  官  陳伯厚
上列正本證明與原本無異。
如不服本判決，應於判決送達後10日內敘明上訴理由，向本院提
出上訴狀 (應附繕本) ，上訴於臺灣高等法院。其未敘述上訴理
由者，應於上訴期間屆滿後20日內向本院補提理由書「切勿逕送
上級法院」。
                                  書記官  高建華
中    華    民    國   100    年    4     月    12    日
附錄論罪科刑法條全文：
中華民國刑法第321條
（加重竊盜罪）
犯竊盜罪而有左列情形之一者，處 6 月以上、 5 年以下有期徒
刑：
一、於夜間侵入住宅或有人居住之建築物、船艦或隱匿其內而犯
    之者。
二、毀越門扇、牆垣或其他安全設備而犯之者。
三、攜帶兇器而犯之者。
四、結夥三人以上而犯之者。
五、乘火災、水災或其他災害之際而犯之者。
六、在車站或埠頭而犯之者。
前項之未遂犯罰之。
中華民國刑法第138條
（妨害職務上掌管之文書物品罪）
毀棄、損壞或隱匿公務員職務上掌管或委託第三人掌管之文書、
圖畫、物品，或致令不堪用者，處 5 年以下有期徒刑。